臺灣桃園地方法院民事判決　　　　　　　 95年度訴字第453號
原　　　告　甲○○
訴訟代理人　呂理胡律師
複　代理人　簡長順律師
被　　　告　丁○○
　　　　　　丙○○○
共　　　同
訴訟代理人　蔡榮德律師
上列當事人間請求履行契約事件，於民國96年4 月10日言詞辯論
終結，本院判決如下：
    主  文
原告之訴及假執行之聲請均駁回。
訴訟費用由原告負擔。
    事  實
甲、原告方面：
一、聲明：
  (一)被告應給付第三人己○○、戊○○新台幣（下同）1,450,00
    0 元，及自起訴狀繕本送達被告翌日起至清償日止，按週年
    利率5%計算之利息
  (二)原告願供擔保請准宣告假執行。
二、陳述：
  (一)原告向被告購買其所有坐落桃園縣蘆竹鄉○○○○段溪洲小
    段243 之15、243 之16、243 之17地號三筆土地（下稱系爭
    三筆土地），並於民國90年6 月14日訂立不動產買賣契約書
    （下稱系爭買賣契約書），依契約第11條特約事項之約定，
    被告應負責提供10米道路（下稱系爭10米道路）給原告做為
    出入系爭三筆土地之用，被告乃委託訴外人乙○○規劃系爭
    10米道路，且與其他地主交換土地使用，做為系爭10米道路
    之用。
  (二)被告丁○○與受告知人戊○○、己○○曾簽訂提供土地作為
    道路通行使用之協議書，約定「乙方（即戊○○、己○○）
    所有坐落桃園縣蘆竹鄉○○○○段溪洲小段256 之4 地號土
    地內闢建10米道路，經測量後製實測圖，甲方（即被告丁○○）應予同段256 之5 地號分割出相等面積土地給予乙方。
    」，雖戊○○、己○○二人未於協議書簽名，惟被告另簽訂
    保證書，保證將同段207 之30、207 之31地號土地於完成產
    權登記後移轉給戊○○、己○○，事實上被告已依協議書約
    定將同段256 之5 地號土地合併後分割為同段207 之30、20
    7 之31地號二筆土地，並提供給戊○○、己○○作為交換土
    地供作系爭10米道路之用，二筆土地之所有權人已變更為戊○○、己○○共有。
  (三)被告委託訴外人乙○○將坐落桃園縣蘆竹鄉○○○○段溪洲
    小段207 之30、207 之31地號土地分割253 平方公尺與戊○○、己○○之土地交換，以換取同段256 之43地號土地通行
    權，然經戊○○、己○○二人申請桃園縣蘆竹地政事務所（
    下稱蘆竹地政事務所）測量後，發現實際上所建築之系爭10
    米道路所使用戊○○、己○○之土地面積為349 平方公尺，
    而被告只有移轉給戊○○、己○○之土地面積253 平方公尺
    ，尚不足96平方公尺土地，故戊○○、己○○表示如不補足
    土地或給付補償金，將拆除系爭10米道路中被占用之部分道
    路。因系爭買賣契約已約定被告應提供系爭10米道路供原告
    通行之用，故被告顯有履行之義務。
  (四)被告未依約履行應提供10米道路之通行權，致原告出入系爭
    三筆土地之權利受到影響，故被告應將其土地分割出96平方
    公尺土地移轉登記予戊○○、己○○所有，以完成道路用地
    之交換，始達成買賣契約第11條特約事項之約定，爰依系爭
    買賣契約書第11條約定及民法不完全給付之法律關係，訴請
    判決如聲明所示。
  (五)被告出賣系爭三筆土地時，對原告承諾負責提供10米道路供
    通行之用，且委託乙○○規劃舖設道路，惟因被告提出交換
    之土地面積不足，致生爭議，被告應負完全履約責任，否則
    將來戊○○、己○○阻止原告通行道路時，原告再對被告請
    求履行契約，恐被告已他去，或原告之請求權時效已消滅而
    難以求償，故原告有請求履行契約之訴訟利益。另請求將本
    件訴訟告知戊○○、己○○二人。
三、證據：提出不動產買賣契約書、蘆竹鄉調解委員會調解申請
    書、通知函及雙掛號回執、協議書、土地提供作道路通行使
    用協議書、保證書、土地登記謄本、蘆竹地政事務所95年9
    月11日複丈成果圖、聯安工程公司所製道路計畫工程圖、存
    證信函等影本各一份為證，並聲請訊問證人乙○○。
乙、被告方面：
一、聲明：
  (一)原告之訴及假執行之聲請均駁回。
  (二)如受不利判決，願供擔保請准免為假執行。
二、陳述：
  (一)依蘆竹地政事務所95年10月16日蘆竹測字第0950011495號函
    附件之土地複丈成果圖所示，系爭10米道路之全線寬度均在
    買賣契約所約定之10米以上（全線寬度在10.7米至15米之間
    ），換言之，原告稱：「被告未依約提供10米通道」一事，
    完全不實。系爭10米通道既已鋪設柏油供公眾通行，道路用
    地是否有產權糾紛，乃是鄉公所應否依法徵收或地主之戊○○、己○○二人可否請求國家賠償之問題，要與原告無涉，
    更非本件契約之被告是否履約之問題。
  (二)系爭買賣契約書之全文均無任何條款約定被告應給付145 萬
    元予第三人戊○○、己○○之義務，且依渠二人之陳述可知
    ，此乃渠二人與訴外人乙○○簽訂切結書約定：「…若發生
    越界築路面積超過253 平方公尺時，超過面積負責剷除道路
    恢復原狀，若未部分剷除道路恢復原狀，則每坪新台幣柒萬
    元計價購買」事項，嗣後乙○○因故違約，故戊○○、己○○二人向乙○○要求依約購買土地，可見戊○○、己○○並
    非向「原告」要求移轉土地或給付補償費，乃原告竟向被告
    請求戊○○、己○○二人所未主張之事項，顯屬無據。縱認
    戊○○、己○○可向被告主張權利，亦應由渠二人主張，而
    非由原告片面指定應將207 之5 地號如附圖編號A 所示之96
    平方公尺土地移轉予戊○○、己○○，或賠償渠二人145 萬
    元。
  (三)依系爭買賣契約書第11條約定，縱認被告未提供10米道路供
    通行，原告亦僅能「拒付尾款」，顯無權請求被告對第三人
    （即戊○○、己○○）為給付。被告雖非與戊○○、己○○
    以「交換土地」之方式設置系爭10米道路，但已「無償」移
    轉土地予戊○○、己○○，故已完成設置系爭10米道路，顯
    已依約完成債務本旨。
  (四)況且不論戊○○、己○○已同意鄉○○○路於前，即使其嗣
    後或自始不同意，亦應循國家賠償方式求償；縱使戊○○、
    己○○將收回其提供超出253 平方公尺面積土地部分之通行
    權（目前並未收回），惟戊○○、己○○收回通行之土地後
    ，原告頂多可依約主張拒付尾款，或主張買賣瑕疵擔保，尚
    無權就「被告與第三人間之權義關係」為主張。
三、證據：本院執行處函、收據、土地登記謄本、平面圖等各一
    份（均為影本）為證。
丙、受告知人戊○○、己○○方面：
一、陳述：受告知人戊○○、己○○二人於93年初依與乙○○之
    約定將南崁內厝段溪洲小段第256 之4 地號土地，分割出25
    3 平方公尺做為道路用地，而乙○○於93年7 月31日則簽立
    切結書同意「若發生越界築路面積超過253 平方公尺時，超
    過面積負責剷除道路恢復原狀，不得推諉，若未剷除道路恢
    復原狀，則每坪新台幣柒萬元計算購買。」，因系爭10米道
    路完成後，經測量結果，受告知人所提供之道路用地為349
    平方公尺（即256 之43地號為253 平方公尺，256 之44地號
    為96平方公尺），已超過乙○○所簽署切結書所約定之253
    平方公尺，故依切結書約定，乙○○應給付渠二人2,032,80
    0 元。
二、證據：提出切結書、複丈結果通知書、土地複丈成果圖等影
    本各一份為證。
丁、本院依職權勘驗現場，並囑託蘆竹地政事務所派員會同測量
    ，製作複丈成果圖；另函桃園縣蘆竹鄉公所查南崁內厝段溪
    州小段207 之13等地所在之長溪路之管理權人及可否廢止等
    相關資料。
    理  由
一、原告起訴時聲明為：「被告應給付原告145 萬元，及自起訴
    狀繕本送達被告翌日起至清償日止，按週年利率5%計算之利
    息。」，嗣變更為：「被告應給付第三人戊○○、己○○14
    5 萬元，及自起訴狀繕本送達被告翌日起至清償日止，按週
    年利率5%計算之利息。」，核其前後聲明，均係基於被告應
    否履行契約義務之基礎事實所為之請求，且訴訟資料得以援
    用，核與民事訴訟法第255 條第1 項第2 款、第7 款之規定
    相符，應予准許。
二、原告主張被告於90年6 月14日將其所有坐落桃園縣蘆竹鄉○○○○段溪洲小段243 之15、243 之16、243 之17等地號土
    地全部出賣予原告，兩造並簽訂有不動產買賣契約書。依兩
    造簽訂之系爭買賣契約書第11條約定：被告應負責有10米道
    路出入至買賣土地，雙方約定被告完成或提供10米道路土地
    交換完成時，原告再給付尾款；原告已給付全部價金等情，
    有不動產買賣契約書、土地登記謄本等為證，被告對此亦不
    爭執，堪信為真。
三、原告又主張依系爭買賣契約第11條特約事項約定，被告應提
    供10米寬之道路供其出入系爭三筆土地之用，被告依此約定
    提供系爭10米道路，惟系爭10米道路中部分土地係被告與戊○○、己○○交換之土地，因戊○○、己○○提供之溪州小
    段256 之44、256 之43地號土地面積共349 平方公尺，而被
    告移轉與戊○○、己○○之溪州小段207 之30、207 之31地
    號土地僅有253 平方公尺，不足96平方公尺，故戊○○、己○○表示如不補足土地或給付補償價金，將拆除該段已設道
    路，原告因此通行系爭三筆土地之出入將受妨礙，為此，依
    系爭買賣契約書第11條之約定及不完全給付之法律關係，訴
    請判決如聲明所示等語；惟被告則以前詞置辯。故本件兩造
    之爭執點為原告可否依系爭買賣契約書第11條約定，請求被
    告給付如聲明所示。查：
  (一)原告稱戊○○、己○○表示如不補足土地或給付補償金，戊○○、己○○將拆除該段已設道路，屆時被告即有給付不完
    全之虞，故原告得依系爭買賣契約之約定請求被告給付如其
    聲明所示云云。惟被告依系爭買賣契約書之約定係提供10米
    道路予原告之義務，而系爭三筆土地出入至臨接外面通行之
    道路，已設有10米寬之道路存在，業經本院會同蘆竹地政事
    務所至現場履勘製有勘驗筆錄及土地測量成果圖及被告提供
    之照片各在卷可參，且原告對此亦不爭執，可見被告已依約
    履行應提供10米道路供原告出入通行之用，況原告亦自承已
    依約給付買賣系爭三筆土地之尾款1,300 萬元（依契約第11
    條第2 項約定於被告提供10米道路供通行並辦理土地交換完
    成時，原告始需給付尾款），足見被告已依約履行完畢，並
    無未完全給付之情事。至於被告是否應對戊○○、己○○二
    人補足土地或給付補償價金等事項，並非原告與被告間上開
    契約所約定之事項。原告顯不能依系爭買賣契約之約定請求
    被告為給付。
  (二)再原告稱被告丁○○曾簽署保證書，同意將蘆竹鄉○○○○
    段溪洲小段207 之30、207 之31地號土地，於辦理產權登記
    後，移轉給予戊○○、己○○，有原告提出之保證書為證。
    惟不論前開保證書是否成立、生效，依保證書所載「立保證
    書人（為被告丁○○）分割共有物後登記坐落蘆竹鄉○○○○段溪州小段207 之30地號面積164 平方公尺（所有權人丁○○），207 之31地號面積89平方公尺（所有權人豐穩物流
    股份有限公司），於完成產權登記應移轉給予戊○○、己○○兩人，若不移轉致損害他人權益所造成損失具保證書人應
    負一切賠償責任。（但戊○○、己○○不提供土地作道路使
    用同意書，則本保證書作廢無效。）此致乙○○先生」之文
    意可知，被告丁○○出具之保證書係向乙○○保證願將上開
    土地移轉給予戊○○、己○○，保證書之受擔保利益人既非
    原告，原告自不得以保證書之約定而主張伊得請求被告履行
    保證責任，原告亦不能據此請求被告應向第三人戊○○、己○○為給付，是原告依此所為之主張，亦無可取。
  (三)原告又稱依被告丁○○簽署「土地提供作道路通行使用協議
    書」之約定，被告應分割出相等大小之土地面積給戊○○、
    己○○，並提出協議書影本一紙為證，惟該紙協議書並未經
    戊○○、己○○二人簽名，是協議書既因缺少一造之簽名而
    未完成，顯不生協議效力，縱認協議書已成立生效，該協議
    書約定之人為被告丁○○與戊○○、己○○之間，與本件原
    告無涉，故原告亦不得據此請求被告為給付。
  (四)原告另稱戊○○、己○○有拆除系爭道路而出現不足10米道
    路之情形，在除有另外約定之要件下，系爭買賣契約書仍無
    法解釋為係「第三人利益契約」，原告仍無權利請求被告向
    受告知人為給付，是原告稱將來系爭道路恐有被拆除，而要
    求被告向受告知人給付云云。惟以契約訂定向第三人為給付
    者，要約人得請求債務人向第三人為給付，其第三人對於債
    務人，亦有直接請求給付之權。民法第269 條第1 項定有明
    文。所謂第三人利益契約係約定債務人向第三人為給付之契
    約，第三人有向債務人直接請求給付之權利，於債務人不履
    行債務時，對於債務人有債務不履行之損害賠償請求權。而
    要約人亦有請求債務人向第三人為給付之權利，於債務人不
    履行向第三人為給付之義務時，對於要約人自亦有債務不履
    行之損害賠償請求權。惟利他契約為要約人與債務人間之契
    約，其是否成立仍應就要約人與債務人間有無向第三人給付
    之合意而為判斷。經核系爭買賣契約書第11條約定，係謂被
    告負責有10米道路予原告供出入至買賣土地，並未約定被告
    負有將其所有土地分割給予戊○○、己○○，或約定被告應
    給付145 萬元予戊○○、己○○之義務，上開買賣契約書之
    約款僅係原告與被告間所約定之相關給付，自與民法所謂第
    三人利益契約之要件不符，原告主張依前開買賣契約書第11
    條約款請求被告應給付戊○○、己○○145 萬元，洵屬無據
    ，不應准許。
四、綜上所述，原告與被告於90年6 月14日訂立之系爭買賣契約
    書，固約定被告須提供10米道路予原告做為出入系爭三筆土
    地之用，因被告已依約履行，而原告以系爭買賣契約書、協
    議書及保證書為主張，核與民法第269 條第1 項規定之第三
    人利益契約要件均不符，難認原告可直接請求被告給付戊○○、己○○145 萬元及自起訴狀繕本送達被告翌日起至清償
    日止之法定遲延利息。被告對原告所稱之「第三人給付」，
    既未與原告達成何種約定，原告就此部分自無請求之依據，
    從而，原告依系爭買賣契約書第11條約定及民法債務不履行
    法律關係，請求被告履行如聲明所示之給付，為無理由，應
    予駁回。原告之訴既經駁回，其假執行之聲請即失所據，應
    併予駁回。
五、本件事證已臻明確，兩造其餘攻擊防禦方法，經審酌於判決
    結果不生影響，爰不一一論述，附此敘明。
六、據上論結，本件原告之訴為無理由，依民事訴訟法第78條，
    判決如主文。
中　　華　　民　　國　　96　　年　　4 　　月　　24　　日
                  民事第三庭    法　官　潘進柳
以上正本係照原本作成
如對本判決上訴，須於判決送達後20日內向本院提出上訴狀
中　　華　　民　　國　　96　　年　　4 　　月　　24　　日
                                書記官　李麗娟
